臺灣基隆地方法院刑事判決　　　　　　　100年度訴字第452號
公　訴　人　臺灣基隆地方法院檢察署檢察官
被　　　告　陳良元
上列被告因違反毒品危害防制條例案件，經檢察官提起公訴（10
0 年度毒偵字第1049號），被告於準備程序進行中，就被訴事實
為有罪之陳述，經本院合議庭裁定由受命法官獨任進行簡式審判
程序，判決如下：
    主  文
陳良元施用第一級毒品，累犯，處有期徒刑捌月。扣案之內含微
量第一級毒品海洛因之塑膠袋貳只，沒收銷燬之。扣案之注射針
筒肆支，均沒收。
    事  實
一、陳良元前於民國96年間因施用毒品案件，經觀察、勒戒後，
    認有繼續施用毒品之傾向，經本院裁定送強制戒治，自96年
    9 月20日起送戒治所執行強制戒治，嗣於執行6 個月以上後
    ，經臺灣新店戒治所評定其成效合格而無繼續強制戒治之必
    要，於97年5 月30日停止處分出所，經臺灣基隆地方法院檢
    察署檢察官於97年5 月26日以97年度戒毒偵字第20號為不起
    訴處分確定在案；另因犯竊盜案件，經本院以96年度訴字第
    626 號判處有期徒刑8 月，減為有期徒刑4 月，嗣經臺灣高
    等法院以97年度上易字第376 號駁回上訴確定在案（以下稱
    甲案）；又因犯竊盜、恐嚇取財等案件，經本院以96年度訴
    字第669 號分別判處1 次有期徒刑4 月、6 次有期徒刑3 月
    、4 次有期徒刑7 月、2 次有期徒刑5 月，其中有期徒刑3
    月、7 月、5 月部分分別減刑為有期徒刑1 月又15日、3 月
    又15日、2 月又15日，與有期徒刑4 月部分合併定應執行刑
    有期徒刑2 年4 月確定（以下稱乙案）；甲、乙兩案所處刑
    期，嗣經臺灣高等法院以97年度聲字第2057裁定應執行有期
    徒刑2 年6 月確定，於99年7 月13日縮短刑期假釋出獄，99
    年12月30日假釋期滿未經撤銷，未執行之刑，以已執行論（
    構成累犯）。
二、詎陳良元仍未戒除毒癮，復基於施用第一級毒品海洛因及第
    二級毒品甲基安非他命之犯意，於100 年5 月18日13時許，
    在其基隆市○○區○○路227 巷23弄10號5 樓之租屋處內，
    將第一級毒品海洛因、第二級毒品甲基安非他命一同置入注
    射針筒內，加水稀釋後注射靜脈血管，同時施用第一級毒品
    海洛因、第二級毒品甲基安非他命1 次。嗣警員接獲線報指
    稱陳良元上址租屋處出入份子複雜，且陳良元於100 年1 月
    29日22時40分許，即曾經警持搜索票至上址查獲第一級毒品
    海洛因18包（驗餘淨重3.29公克）、注射針筒2 支、殘渣袋
    1 只及夾鏈袋30個等物，遂前往陳良元上址租屋處訪查，於
    取得陳良元同意後入內搜索，當場在該屋內之垃圾桶內查扣
    陳良元施用海洛因後丟棄之內含微量第一級毒品海洛因之塑
    膠袋2 只、陳良元所有用以施用海洛因、甲基安非他命之注
    射針筒4 支，經取得陳良元同意後採尿送驗，結果呈嗎啡、
    可待因、安非他命及甲基安非他命陽性反應，而查悉上情。
三、案經基隆市警察局第二分局報告臺灣基隆地方法院檢察署檢
    察官偵查起訴。
    理  由
一、本件被告所犯者非為死刑、無期徒刑、最輕本刑為3 年以上
    有期徒刑之罪或高等法院管轄第一審案件，其於準備程序進
    行中，先就被訴事實為有罪之陳述，經告知其簡式審判程序
    之旨，並聽取公訴人及被告之意見後，本院依刑事訴訟法第
    273 條之1 第1 項之規定，裁定由受命法官獨任進行簡式審
    判程序，且依同法第273 條之2 規定，簡式審判程序之證據
    調查，不受第159 條第1 項、第161 條之2 、第161 條之3
    、第163 條之1 及第164 條至第170 條規定之限制，合先敘
    明。
二、上開事實，業據被告陳良元於本院審理時坦承在卷，並有內
    含微量白色粉末之塑膠袋2 只、注射針筒4 支扣案可資佐證
    ，而被告為警所採集之尿液經送驗結果，呈嗎啡、可待因、
    安非他命及甲基安非他命陽性反應，此有基隆市警察局第二
    分局偵辦毒品案件尿液檢體對照表、台灣尖端先進生技醫藥
    股份有限公司出具之濫用藥物檢驗報告各1 份附卷可稽（見
    偵查卷第4 頁、第65頁）。而扣案之內含微量白色粉末之塑
    膠袋2 只經以毒品檢驗盒簡易快速篩檢試劑初步檢驗結果，
    呈海洛因、嗎啡反應，亦有基隆市警察局第二分局偵查隊查
    獲涉嫌毒品危害防制條例初步檢驗報告單1 紙在卷可佐（見
    偵查卷第19頁），足認被告之自白與事實相符，堪以採信。
    按犯毒品危害防制條例第10條施用毒品之罪者，檢察官應聲
    請法院裁定，令被告入勒戒處所觀察、勒戒，經觀察、勒戒
    後，無繼續施用毒品之傾向者，應即釋放，並由檢察官為不
    起訴處分，有繼續施用毒品之傾向者，則由檢察官先聲請法
    院裁定令入戒治處所施以強制戒治，俟強制戒治期滿，再行
    釋放，並由檢察官為不起訴處分；而依前開規定觀察勒戒或
    強制戒治執行完畢釋放後，5 年內再犯施用毒品之罪者，檢
    察官應依法追訴，毒品危害防制條例第20條第1 項、第2 項
    、第23條第2 項分別定有明文。查被告有如事實欄一所載施
    用毒品之前案紀錄，有臺灣高等法院被告前案紀錄表附卷足
    佐，足認被告於強制戒治執行完畢後，5 年內再犯施用毒品
    罪，揆諸前揭說明，自應予依法論科。
三、查海洛因、甲基安非他命分別係毒品危害防制條例第2 條第
    2 項第1 款、第2 款所規定之第一級、第二級毒品。核被告
    陳良元所為，係犯毒品危害防制條例第10條第1 項之施用第
    一級毒品罪、同條第2 項之施用第二級毒品罪。被告持有第
    一級毒品海洛因、第二級毒品甲基安非他命之低度行為，應
    為施用第一級、第二級毒品之高度行為所吸收，均不另論罪
    。被告同時非法施用第一級毒品海洛因及第二級毒品甲基安
    非他命1 次，係一行為觸犯上開2 罪名，為想像競合犯，應
    依刑法第55條前段規定，從較重之施用第一級毒品罪處斷，
    起訴書指被告所犯上開2 罪，犯意各別，行為互殊，應予分
    論併罰等語，容有誤會。查被告有如事實欄一所載之前案紀
    錄暨科刑執行情形，有臺灣高等法院被告前案紀錄表在卷可
    稽，其於受有期徒刑之執行完畢後，5 年內故意再犯有期徒
    刑以上之本罪，為累犯，應依刑法第47條第1 項之規定加重
    其刑。爰審酌被告曾有施用毒品之前科仍不知戒除，惟犯罪
    後坦承犯行，且所犯之施用毒品犯行乃戕害自己身心健康，
    並未危及他人等一切情狀，量處如主文所示之刑，以資懲儆
    。
四、扣案之內含微量第一級毒品海洛因之塑膠袋2 只，應整體視
    為查獲之毒品，依毒品危害防制條例第18條第1 項前段之規
    定，宣告沒收銷燬之（蓋無論以何種方式析離包裝袋與其內
    裝之毒品，包裝袋內均會有極微量毒品殘留，故上述包裝袋
    應整體視為查獲毒品，一併依前揭規定宣告沒收銷燬之，參
    照最高法院95年度臺上字第3739號、第7354號判決意旨）。
    扣案之注射針筒4 支，被告於審理時供承係伊所有供犯本件
    施用毒品罪所用之物，爰依刑法第38條第1 項第2 款規定宣
    告沒收。
據上論斷，應依刑事訴訟法第273 條之1 第1 項、第299 條第1
項前段，毒品危害防制條例第10條第1 項、第2 項、第18條第1
項前段、第23條第2 項，刑法第11條前段、第55條前段、第47條
第1 項、第38條第1 項第2 款，判決如主文。
本案經檢察官王亞樵到庭執行職務。
中    華    民    國    100   年    8     月    17    日
                  刑事第五庭法  官    蔡和憲
以上正本證明與原本無異。
如不服本判決應於收受送達後10日內向本院提出上訴書狀，並應
敘述具體理由；其未敘述上訴理由者，應於上訴期間屆滿後20日
內向本院補提理由書(均須按他造當事人之人數附繕本)「切勿逕
送上級法院」。
中    華    民    國   100    年    8     月    17    日
                            書記官    盧鏡合
附錄論罪法條：
毒品危害防制條例第10條
施用第一級毒品者，處 6 月以上 5 年以下有期徒刑。
施用第二級毒品者，處 3 年以下有期徒刑。